---
title: "Article APO"
output: github_document
---

# Pour les archées

### Définition de la variable et affichage des fichiers

```{r}
path <- "~/article-apo/Fichierdesequences"
list.files(path)
data<-read.table(file = "/home/rstudio/article-apo/SraRunTable.txt", header = TRUE, sep=",") # Création de la table de données
```

### Utiliser une colonne des métadonnées pour définir le nom des échantillons

```{r}
fnFs <- sort(list.files(path, pattern="_1.fastq.gz", full.names = TRUE))
fnRs <- sort(list.files(path, pattern="_2.fastq.gz", full.names = TRUE))
print(fnFs)
print(fnRs)
```

```{r}
sample.names <- (data$Sample.Name)
sample.names
```

```{r}
plotQualityProfile(fnFs[1:20])
```

```{r}
plotQualityProfile(fnRs[1:20])
```

### Filtrer et rogner

```{r}
filtFs <- file.path(path, "filtered", paste0(sample.names, "_F_filt.fastq.gz"))
filtRs <- file.path(path, "filtered", paste0(sample.names, "_R_filt.fastq.gz"))
names(filtFs) <- sample.names
names(filtRs) <- sample.names
```

```{r}
out <- filterAndTrim(fnFs, filtFs, fnRs, filtRs, truncLen=c(260,260),
              maxN=0, maxEE=c(2,2), truncQ=2, rm.phix=TRUE,
              compress=TRUE, multithread=TRUE) 
head(out)
```

### Construire un modèle de probabilité d’erreur

```{r}
errF <- learnErrors(filtFs, multithread=TRUE)
```

```{r}
errR <- learnErrors(filtRs, multithread=TRUE)
```

```{r}
plotErrors(errF, nominalQ=TRUE)
```

### Application de l’algorithme d’interférence d’échantillon de base aux données de séqences filtrées et découpées

```{r}
dadaFs <- dada(filtFs, err=errF, multithread=TRUE)
```

```{r}
dadaRs <- dada(filtRs, err=errR, multithread=TRUE)
```

```{r}
dadaFs[[1]]
```

### Fusionner les lectures appariées

```{r}
mergers <- mergePairs(dadaFs, filtFs, dadaRs, filtRs, verbose=TRUE)
```

```{r}
plotQualityProfile(filtFs[1:10])
```

```{r}
plotQualityProfile(filtRs[1:10])
```

```{r}
head(mergers[[1]])
```

### Construire une table de séquences

```{r}
seqtab <- makeSequenceTable(mergers)
dim(seqtab)
```

```{r}
table(nchar(getSequences(seqtab)))
```

### Supprimer les chimères

```{r}
seqtab.nochim <- removeBimeraDenovo(seqtab, method="consensus", multithread=TRUE, verbose=TRUE)
```

```{r}
dim(seqtab.nochim)
```

```{r}
sum(seqtab.nochim)/sum(seqtab)
```

### Suivre les lectures à travers le pipeline

```{r}
getN <- function(x) sum(getUniques(x))
track <- cbind(out, sapply(dadaFs, getN), sapply(dadaRs, getN), sapply(mergers, getN), rowSums(seqtab.nochim))
colnames(track) <- c("input", "filtered", "denoisedF", "denoisedR", "merged", "nonchim")
rownames(track) <- sample.names
head(track)
```

### Attribuer une taxonomie 

```{r}
taxa <- assignTaxonomy(seqtab.nochim, "~/article-apo/silva_nr_v132_train_set.fa.gz", multithread=TRUE)
```

```{r}
taxa.print <- taxa 
rownames(taxa.print) <- NULL
head(taxa.print)
```

# Pour les Bactéries

### Définition de la variable et affichage des fichiers

```{r}
paths <- "~/article-apo/Fichierdesequencesbacterie"
list.files(paths)
data2<-read.table(file = "/home/rstudio/article-apo/SraRunTable_bact.csv", header = TRUE, sep=",") # Création de la table de données
```

### Utiliser une colonne des métadonnées pour définir le nom des échantillons

```{r}
fnFbs <- sort(list.files(paths, pattern="_1.fastq.gz", full.names = TRUE))
fnRbs <- sort(list.files(paths, pattern="_2.fastq.gz", full.names = TRUE))
print(fnFbs)
print(fnRbs)
```

```{r}
fichiers_a_supprimer <- c("SRR25277890_2.fastq.gz", "SRR25277891_2.fastq.gz")
fnFbs <- setdiff(fnFbs, fichiers_a_supprimer)
fnRbs <- setdiff(fnRbs, fichiers_a_supprimer)
```

```{r}
sample.names2 <- (data$Sample.Name)
sample.names2
```

```{r}
plotQualityProfile(fnFbs[1:20])
```

```{r}
plotQualityProfile(fnRbs[1:20])
```

### Filtrer et rogner

```{r}
filtFbs <- file.path(paths, "filtered", paste0(sample.names2, "_F_filt.fastq.gz"))
filtRbs <- file.path(paths, "filtered", paste0(sample.names2, "_R_filt.fastq.gz"))
names(filtFbs) <- sample.names2
names(filtRbs) <- sample.names2
```

```{r}
out2 <- filterAndTrim(fnFbs, filtFbs, fnRbs, filtRbs, truncLen=c(260,260),
              maxN=0, maxEE=c(2,2), truncQ=2, rm.phix=TRUE,
              compress=TRUE, multithread=TRUE) 
head(out2)
```

### Construire un modèle de probabilité d’erreur

```{r}
errF2 <- learnErrors(filtFbs, multithread=TRUE)
```


